【裁判字號】    98,台上,6960
【裁判日期】    981120
【裁判案由】    違反毒品危害防制條例
【裁判全文】
最高法院刑事判決            九十八年度台上字第六九六０號
上  訴  人  台灣高等法院台中分院檢察署檢察官
被      告  甲○○
選任辯護人  林禮模律師
上列上訴人因被告違反毒品危害防制條例案件，不服台灣高等法
院台中分院中華民國九十八年八月十八日第二審判決（九十八年
度上訴字第一三一號，起訴案號：台灣台中地方法院檢察署九十
七年度偵字第一九五三號），提起上訴，本院判決如下：
    主  文
原判決撤銷，發回台灣高等法院台中分院。
    理  由
本件原判決以公訴意旨略稱：被告甲○○（綽號「阿添」，施用
毒品部分另案審理），基於意圖營利之犯意，分別於下列時、地
，販賣第一級毒品海洛因（下稱海洛因）予蘇明義、販賣第二級
毒品甲基安非他命（下稱安非他命）予黃伯賢：(一)蘇明義先後於
民國九十六年十一月八日（起訴書原記載為同年月七日）下午五
、六時許、同年月十日下午，以（０四）00000000號電
話，撥打甲○○所有內置門號0000000000號ＳＩＭ卡
之行動電話，聯絡購買海洛因事宜，約在台中市○○路與黎明路
附近交易後，甲○○即至上址，各販賣海洛因各一包予蘇明義，
並均收取新台幣（下同）一千元之價金。(二)黃伯賢於九十六年十
二月二十三日起至同年月三十日間，先後三次，以其持用之內置
門號0000000000號ＳＩＭ卡之行動電話，撥打甲○○
上開行動電話，聯絡購買安非他命事宜，均約在台中市○○路與
黎明路附近交易後，甲○○即至上址，各販賣安非他命一包予黃
伯賢，每次並收取一千元之價金，販賣安非他命所得共計三千元
。嗣經警於九十七年一月三日，在台中市○○路○段一五五號愛
萊汽車旅館二０五室內查扣甲○○所有供販賣之安非他命一包（
按係二小包之誤載）含袋重０．五公克、含袋重０．三公克、供
販毒用之上開行動電話及0000000000號行動電話、夾
鏈袋二包等物。因認被告分別涉犯毒品危害防制條例第四條第一
項之販賣海洛因罪嫌及同條第二項之販賣安非他命罪嫌云云。惟
經審理結果，認被告之犯罪不能證明，因而撤銷第一審關於論處
被告販賣第一級毒品及第二級毒品罪刑部分之判決（即第一審判
決附表一部分），改判諭知被告無罪。固非無見。
惟查：（一）證據之證明力，固由事實審法院依其職權，本於確
信自由判斷，惟此項自由判斷之職權運用，仍不得違背經驗法則
與論理法則，否則即屬違背證據法則。原判決雖說明：證人蘇明
義於第一審審理時已證述：未向被告購買海洛因，九十六年十一
月八日至十一日間，為何多次與被告電話聯絡，伊已忘記，警詢
中指認被告，是警察要求的云云，參以卷附被告所持用之門號0
000000000號行動電話之通聯紀錄時間及基地台所在相
關位置，均無被告確於同年月八日下午五、六時許及同年月十日
下午六、七時許，在台中市○○路與黎明路附近，與蘇明義交易
海洛因之證據等旨（原判決第十二頁第十二行至二十三行），因
認蘇明義所證，不足為被告不利之認定。惟被告於九十六年十一
月七日下午六時許、同年月十日下午，在台中市○○路與黎明路
附近，各販賣海洛因一包予蘇明義及林錦源，並均收取一千元之
價金等情，業據蘇明義於警詢證述甚詳（見警卷第二十三至二十
五頁），並有蘇明義於九十六年十一月八日下午五至六時許、同
年月十日下午一時至六時二十四分許間，多次以其住處之（０四
）00000000號電話，撥打被告所有之00000000
00號行動電話之通聯紀錄足憑（見第一審卷第七十八頁、第八
十二至八十三頁），徵之被告於警詢中亦供稱：九十六年十一月
初下午，在台中市○○路與黎明路，蘇明義及林錦源多次要向伊
購買海洛因，但是蘇明義等人只有拿三百元，伊後來就無償交付
等語（見警卷第十二頁），彼等二人就蘇明義有意向被告購買海
洛因，及被告嗣亦交付海洛因之情節大致相符。雖被告於原審改
稱：自九十六年七月至十一月下旬間，係與蘇明義合資購買海洛
因云云，然倘被告係與蘇明義合資購買海洛因，何以於警詢、偵
查中均未供述係屬合資購買海洛因，反於警詢中承認販賣？至蘇
明義於警詢時雖供述：係與林錦源於九十六年十一月七日購買海
洛因云云，但其於第一審法院審理時已補稱：林錦源未與伊共同
向被告購買海洛因，伊於警詢時所述購買之時間，係概略陳述，
但並無編造事實，誣陷被告，且未曾與被告合資購買海洛因或者
介紹藥頭一起購買，被告也未無償送伊海洛因等語（見第一審卷
第二一二頁背面）。就約於九十六年十一月上旬，確向被告購買
海洛因之情事，始終供述如一，並有上開通聯紀錄可參，能否認
被告所辯可信，自非無疑，而有研求之餘地。其實情為何，既關
係被告有無上述犯行之認定，自有依卷內資料詳酌慎斷，釐清真
相之必要，原審未遑究明，遽行判決，非惟有證據調查未盡之違
法，且就蘇明義不利被告之證述，是否足供被告犯罪之證明，並
未詳予說明，亦嫌判決理由不備。（二）依法應於審判期日調查
之證據雖已調查，而其內容未明瞭者，即與未經調查無異，如遽
行判決，仍屬應於審判期日調查之證據而未予調查，尚不得遽對
被告為有利或不利之認定。原判決雖依證人黃伯賢所證：伊係與
被告合資購買安非他命等語，及卷附被告所持用之上開行動電話
之通聯紀錄時間及基地台所在相關位置，認未能確定被告究係於
九十六年十二月二十三日起至同年月三十日間之何一時間，在台
中市○○路與黎明路附近或台中市○○○路與南屯路口與黃伯賢
交易安非他命。而採信被告辯稱：是與黃伯賢一起合資購買安非
他命云云，據為被告有利之認定。然黃伯賢自九十六年十二月二
十日起，至同年月三十日間，先後三次以0000000000
號行動電話撥打被告上開行動電話，聯絡購買安非他命事宜，並
均約在台中市○○路與黎明路附近交易一千元之安非他命等情，
業據黃伯賢於警詢及偵查中證述甚詳（見偵查卷第四十二、四十
七頁），並有其指認犯罪嫌疑人紀錄表一份（見偵查卷第四十五
頁），參酌被告於第一審準備程序中先辯稱：不認識黃伯賢（見
第一審卷第三十八頁）；嗣又改稱：是與黃伯賢一起合資購買安
非他命各等語。倘被告與黃伯賢確合資購買安非他命，何以其於
第一審準備程序中未供述該情事，反否認與黃伯賢相識？況黃伯
賢嗣固翻異前詞，改稱：伊三次均出資一千元與被告合資購買安
非他命；仍與被告所稱：伊與黃伯賢合資購買一次，另二次黃伯
賢沒有拿錢給伊，是伊分給黃伯賢施用各等語（見第一審卷第二
七六、二七八頁），兩不相符。又本件偵辦員警係根據監聽譯文
資料，發現黃伯賢撥打被告使用的電話，購買毒品，才對黃伯賢
依法進行搜索、詢問，黃伯賢於警詢時，經員警提示監聽譯文、
通聯紀錄等資料，且監聽譯文內有黃伯賢向被告購買毒品的術語
，黃伯賢才承認上情，業據證人即員警張金印於第一審審理時證
述綦詳（見第一審卷第三三０頁）。至黃伯賢於警詢中所證：第
一次購買安非他命之時間係於九十六年十二月二十日云云；然其
於第一審審理時已證稱：「（問：你為何記得購買毒品時間是九
十六年十二月二十日下午七到八點間、十二月二十五日或二十六
日之下午七到八點、十二月三十日下午七到八點？）確實日期我
不記得，是警察告訴我講一個大概時間就可以，所以我也無法確
定是這三個時間，但購買的時間是十二月下旬。」、「（問：依
據你的通聯紀錄九十六年十二月二十日當日並無與被告有電話聯
絡，為何你是九十六年十二月二十三日凌晨到二十八日與被告有
十三次通聯紀錄，而且通話時間大多在凌晨？）我跟他一起合資
購買毒品時間我忘記了，購買時間都是在凌晨我會打電話給他，
有時候甲○○接聽後他說沒有空，所以我才打那麼多通。」等語
（見第一審卷第二七八頁），並有其自九十六年十二月二十三日
起至同年月三十日間與被告之通聯紀錄附卷可稽（見第一審卷第
一四四至一五一頁）。果黃伯賢所證及通聯紀錄所載無誤，黃伯
賢警詢所供之第一次購買之時日九十六年十二月二十日，似為同
年月二十三日之誤，能否謂黃伯賢所證均與卷內證據不符，饒有
研求之餘地，原審未遑綜合卷內證據資料詳酌慎斷查究明白，遽
為被告有利之認定，即有判決理由與卷內資料不符及證據調查未
盡之違法。檢察官上訴意旨執以指摘，為有理由，應認原判決有
撤銷發回之原因。
據上論結，應依刑事訴訟法第三百九十七條、第四百零一條，判
決如主文。
中    華    民    國  九十八  年   十一   月   二十   日
                      最高法院刑事第三庭
                          審判長法官  林  增  福
                                法官  張  清  埤
                                法官  陳  世  雄
                                法官  何  菁  莪
                                法官  黃  梅  月
      本件正本證明與原本無異
                                      書  記  官
中    華    民    國  九十八  年   十一   月  二十六  日
                                                    Ａ


司法院資訊處製作；財團法人民間司法改革基金會備份。
